臺北高等行政法院裁定
　　　　　　　　　　　　　　　　　　 95年度簡字第00844號
原　　　告　政新資訊有限公司
代　表　人　甲○○（董事）
被　　　告　法務部行政執行署桃園行政執行處
代　表　人　乙○○（處長）
上列當事人間有關行政執行事務事件，提起行政訴訟。本院判決
如下：
　　主  文
原告之訴駁回。
訴訟費用由原告負擔。
　　理  由
一、按原告之訴，有起訴不備其他要件，而不能補正者，行政法
    院應以裁定駁回原告之訴，行政訴訟法第107條第1項後段定
    有明文。又確認公法上法律關係成立或不成立之訴訟，非原
    告有即受確認判決之法律上利益者，不得提起之。同法第 6
    條第1項中段亦規定明確。 而所謂法律關係乃指特定生活事
    實之存在，因法規之規範效果，在兩個以上權利主體間所產
    生之權利義務關係，或產生人對權利客體間之利用關係而言
    。職是，非法律關係提起確認公法上法律關係成立或不成立
    之訴訟，即為不備該確認訴訟之要件，行政法院應依行政訴
    訟法第107 條第1項後段規定，駁回其訴，合先敘明。
二、原告起訴意旨略以：營所稅滯納金加徵及徵收利息之法源均
    來自所得稅法第112條， 加徵滯納金一併徵收利息，明文須
    經「徵」之程序。又其性質屬行政罰，形式上為處理便利，
    隨同本稅一併發單徵收。又財政部民國（下同）68年11月16
    台財稅第38126號函略以:「營利事業未於規定期限辦理暫繳
    申報，‧‧‧對於‧‧‧應加徵之滯納金及利息，仍應併同
    結算申報應納稅額發單補徵（結算申報核定無應納稅額時，
    單獨課徵）」。是故，租稅法上之給付有無欠缺「法律上之
    原因」，目前通說為「形式法律原因說」也就是以有效存在
    之租稅裁決作為受領給付之法律原因。最高法院70年台上字
    第1042號判決意旨略以: 「即處分書所載之罰金及稅捐為公
    法上之請求權，屬於公法上之法律關係」。本案裁決處分書
    即指被告於91年12月21日核定並送達原告之繳納通知書，此
    也正是公法上之請求權的唯一形式上法律之原因，其既已明
    文記載「項目：加徵滯納金新臺幣（下同）0 元，滯納加徵
    利息0 元」，則本案之執行名義即指此繳納通知書，也是強
    制執行請求權之依據，被告解釋執行名義內容及範圍有誤（
    未依執行名義執行）。被告主張係依北區國稅局桃園分局00
    0000000000行政執行案件移送書、北區國稅局桃縣四字第09
    31007268號函所載內容為執行。查移送書及北區國稅局桃縣
    四字第0931007268號函非屬執行名義，僅屬債權人之聲請強
    制執行之書狀，經聲請後始得為強制執行程序之開始而已。
    被告捨棄需「發單補徵」之繳納通知書為有效之公法上的請
    求權之規定不顧，卻誤認移送書、北區國稅局桃縣四字第09
    31007268號函為執行名義。即有認定執行名義未依上述法令
    發單徵收之不當，並忽視行政執行法第13條明定應檢附處分
    文書、依法令負有義務之證明文件（此即發單補徵之繳納通
    知書）之涵意。被告不察移送書及北區國稅局桃縣四字第09
    31007268號函僅是行政事實行為，不具備發單徵收之行政處
    分（裁決處分書）之法律效力（強制執行請求權），被告即
    有執行違法。又行政罰法第44條行政機關裁處行政罰時，應
    作成裁處書，並為送達。請查明移送書是否即是所謂之裁處
    書及移送書有無送達原告。爰依行政訴訟法第6 條規定，提
    起本件訴訟，請求確認營所稅滯納金及逾滯納期加徵利息之
    行政執行，應以繳納通知書之記載為執行名義云云。
三、經查，營所稅滯納金及逾滯納期加徵利息之行政執行是否應
    以繳納通知書之記載為執行名義，並非特定生活事實之存在
    ，因法規之規範效果，在兩造間所產生之權利義務關係，或
    產生人對權利客體間之利用關係，揆諸前揭說明，即非法律
    關係，自不得以其成立與否為確認訴訟之標的，且本件執行
    程序已終結，故原告之訴，為不合法，應予駁回。
四、綜上所述，本件原告之訴為不合法，爰依行政訴訟法第 107
    條第1項第10款、第104條、民事訴訟法第95條、第78條，裁
    定如主文。
中　　華　　民　　國　　96　　年　　1　　月　　22　　日
                          第四庭     法  官  林惠瑜
上為正本係照原本作成。
本件以訴訟事件所涉及之法律見解具有原則性者為限，始得於本
裁定送達後10日內向本院提出抗告狀（須按他造人數附繕本），
並經最高行政法院許可後方得抗告。
中　　華　　民　　國　　96　　年　　1　　月　　22　　日
                                     書記官  劉道文
